【裁判字號】    95,易,740
【裁判日期】    950612
【裁判案由】    誣告
【裁判全文】
臺灣板橋地方法院刑事判決               95年度易字第740號
被      告  丙○○
上列被告因誣告案件，經檢察官聲請以簡易判決處刑（94年度偵
緝字第1930號），本院認不宜以簡易判決處刑，改依通常程序審
理，判決如下：
    主  文
丙○○無罪。
    理  由
一、公訴意旨略以：被告丙○○明知其所簽發之泛亞商業銀行支
    票乙紙（票號為PB0000000號、帳號為000000000000號）已
    交付予友人丁○○使用並未失竊，竟基於意圖使不特定人受
    竊盜或侵占遺失物罪訴追之刑事處分之不確定故意，於民國
    93年8 月16日，向泛亞商業銀行申報掛失止付，並填具遺失
    票據申報書由泛亞銀行經由票據交換所轉報臺北縣、市政府
    警察局報請協助偵查侵占遺失物及竊盜罪嫌，未指定犯人，
    而向該管公務員誣告犯罪。嗣經輾轉取得支票之甲○屆期提
    示兌領，遭付款銀行以掛失為由拒絕給付，因認被告丙○○
    涉犯刑法第171 條第1 項之未指定犯人誣告犯罪之罪嫌等語
    。
二、按犯罪事實應依證據認定之，無證據不得認定犯罪事實，又
    不能證明被告犯罪者，應諭知無罪之判決，刑事訴訟法第15
    4條第2項、第301條第1項分別定有明文。次按刑事訴訟法上
    所謂認定犯罪事實之證據，係指足以認定被告確有犯罪行為
    之積極證據而言，如未能發現有相當證據或證據不足以證明
    ，自不能以推測或擬制之方法以為裁判基礎，又認定不利於
    被告之事實，需依積極證據，苟積極證據不足為不利被告之
    認定時，即應為有利於被告之認定，更不必有何有利之證據
    ，最高法院29年上字第3105號、40年台上字第86號及30年上
    字第816號判例可資參照。復按刑法上之誣告罪，在主觀方
    面，固須申告者有使人受刑事或懲戒處分之意思；在客觀方
    面，尤須所虛構之事實足使被誣告人有受刑事或懲戒處分之
    危險，始足成立，最高法院86年度台上字第6945號判決亦足
    資參照。
三、公訴人認被告丙○○涉犯刑法第171條第1項之未指定犯人誣
    告犯罪之罪嫌，無非係以證人丁○○即自被告處取得系爭票
    據之人、乙○○即自證人丁○○處轉交系爭票據之人、證人
    楊麗娟即自證人乙○○處轉交系爭票據之人於警詢及偵查中
    之證詞；證人甲○即提示票據之人於警詢中之證述；卷附退
    票理由單、支票正反面、掛失止付票據提示人資料查報表、
    票據掛失止付通知書及遺失票據申報書（均為影本）各乙紙
    為其論據。被告丙○○經本院合法傳喚並未到庭陳述，惟其
    於偵查時固坦承確有申報票號PB000000 0號支票遺失之事實
    ，然堅決否認有何未指明犯人，而向該管公務員誣告犯罪之
    犯行，辯稱：伊接獲寶華銀行（即前泛亞銀行）通知補蓋該
    支票之印章（即小章）時，伊始發現遺失該張支票，銀行行
    員指示伊辦理掛失止付，並申報票據遺失等語。經查：
（一）被告確有於93年8 月16向寶華商業銀行辦理票號PB000000
      0 號支票掛失止付，並填具遺失票據申報書報請臺北縣政
      府警察局協助偵查侵占遺失物及竊盜罪嫌，經臺灣票據交
      換所函請臺北縣政府警察局蘆洲分局偵查申報票據遭竊乙
      事是否屬實各節，業據被告於檢察官偵訊時自承在卷（詳
      94 年 度偵緝字第1930號卷第5 至6 頁），且有遺失票據
      申請書、票據掛失止付通知書、臺灣票據交換所93年8 月
      31 日 台票總字第0930008155號函（均影本）附卷可稽。
      嗣上開支票由甲○於同日向華南商業銀行新店分行提示，
      以經掛失止付為由退票，復經證人甲○於警詢中證述在卷
      （詳94年度偵字第9569號卷第6 至8 頁），復有上開支票
      正反面、退票理由單（均影本）在卷可憑。此部分事實，
      固足堪認定，惟此僅能証明上開支票因被告辦理掛失止付
      ，並申辦票據遺失，致持票人未獲兌領之事實，尚難遽認
      被告有何誣告犯行。
（二）其次，上開支票係證人丁○○交予證人乙○○再轉交證人
      楊麗娟調借現金，又經證人楊麗娟持以向證人甲○調借現
      金乙節，業據證人丁○○、乙○○、楊麗娟及甲○分別於
      警、偵訊及本院訊問時證述在卷（詳94年度偵字第9569號
      卷第6 至21頁、第45至46頁、94年度偵緝字第1930號卷第
      28 至29 頁及本院95年度簡字第1790號卷第23頁至30頁）
      ，是本件之爭點厥為證人丁○○係如何取得被告所有之上
      開支票？就此，證人丁○○於警詢時證稱：丙○○因缺錢
      用，於93年7 月12日2 時許，在臺北縣蘆洲市○○街60號
      1 樓房間內，持面額新台幣35,000元之支票，要伊幫忙調
      借現金等語（詳94年度偵字第9569號卷第20至21頁），嗣
      於本院訊問時改口具結證稱：系爭支票是伊在丙○○房間
      內竊得的，丙○○並未持該張支票委託伊調借現金等語（
      詳本院95年5 月3 日訊問筆錄），證人丁○○就其何以取
      得上開支票，前後供述不一，究竟何者為事實，已值探究
      ，自不能逕爰其對被告不利之證詞而為論罪憑據。至證人
      乙○○於偵查及本院調查時固證稱：系爭支票跳票後，丁○○告訴伊，丙○○因賭博輸錢才開立系爭支票予丁○○
      等語（詳94年度偵緝字第1930號卷第28頁、本院95年度簡
      字第17 90 號卷第27頁），惟證人乙○○上開證詞係依據
      證人丁○○之說詞所為之傳述，並非親自見聞被告丙○○
      將上開支票交付予丁○○之情形，尚難執此為不利被告丙○○之認定。
（三）綜上所述，公訴人認被告涉有所指誣告犯行之論據均不足
      為證明被告犯罪之積極證據，不能使本院得有罪之確信，
      此外，復查無其他積極證據足證被告確有檢察官所指犯行
      ，不能證明被告犯罪，自應為無罪判決之諭知。
四、被告經合法傳喚無正當理由不到庭，本件既係應諭知無罪之
    案件，爰不待其陳述逕行判決，附此敘明之。
據上論斷，應依刑事訴訟法第452 條、第301 條第1 項、第306
條，判決如主文。
本案經檢察官涂永欽到庭執行職務。
中    華    民    國    95    年    6     月    12    日
                刑事第十八庭審判長法  官  李幼妃
                                  法  官  張紹省
                                  法  官  鄭燕璘
以上正本證明與原本無異。
如不服本判決，應於判決送達後10日內，向本院提出上訴狀。
                                  書記官  呂紹明
中    華    民    國    95    年    6     月    12    日


司法院資訊處製作；財團法人民間司法改革基金會備份。
